【裁判字號】    99,家聲,17
【裁判日期】    990421
【裁判案由】    變更子女姓氏
【裁判全文】
臺灣苗栗地方法院民事裁定              99年度家聲字第17號
聲  請  人  乙○○
上列聲請人聲請變更子女姓氏事件，本院裁定如下：
    主  文
聲請人乙○○（民國七十八年八月二十八日出生，身分證統一編
號：Ｚ000000000號）之姓氏准予變更為父姓「方」。
程序費用新臺幣壹仟元由聲請人負擔。
    理  由
一、本件聲請意旨略以：聲請人及弟弟鄭耀輝為第三人方木池與
    甲○○所生之子，方木池與甲○○於民國91年8 月23日經法
    院判准離婚，且對於聲請人及其弟權利義務之行使及負擔均
    由甲○○任之，嗣後聲請人及其弟並變更姓氏從母姓「鄭」
    。而聲請人之父方木池於92年12月17日死亡，父方家族無方
    姓子嗣延續香火，爰依民法第1059條第5 項之規定，聲請變
    更聲請人之姓氏為父姓「方」等語。
二、按有下列各款情形之一，且有事實足認子女之姓氏對其有不
    利之影響時，父母之一方或子女得請求法院宣告變更子女之
    姓氏為父姓或母姓：一、父母離婚者。二、父母之一方或雙
    方死亡者。三、父母之一方或雙方生死不明滿三年者。四、
    父母之一方曾有或現有未盡扶養義務滿二年者，民法第1059
    條第5 項定有明文。次按姓氏屬姓名權而為人格權之一部分
    ，具有社會人格之可辨識性，除與身分安定及交易安全有關
    外，姓氏尚具有家族制度之表徵，故賦予父母選擇權，惟因
    應情事變更，倘有事實足認子女之姓氏對其有不利之影響時
    ，父母之一方或子女自得請求法院宣告變更子女之姓氏為父
    姓或母姓。
三、經查，聲請人主張其與弟弟鄭耀輝為第三人方木池與甲○○
    所生之子，方木池與甲○○於91年8 月23日經法院判准離婚
    ，且對於聲請人及其弟權利義務之行使及負擔均由甲○○任
    之，嗣後聲請人及其弟並變更姓氏從母姓「鄭」。而聲請人
    之父方木池於92年12月17日死亡，其家族無方姓子嗣延續香
    火等情，業據其提出戶籍謄本、方木池之除戶戶籍謄本等件
    為證（見本院卷第6 、13頁）。另關係人即聲請人之母甲○
    ○亦到庭陳稱：因聲請人父方家族已無人姓方，之前跟聲請
    人父方家族也有往來，所以同意聲請人改姓等語明確（見本
    院卷第11、12頁）。本院審酌聲請人父方家族無其他方姓子
    嗣傳承家族香火，且聲請人與其弟皆承母姓鄭，為尊重聲請
    人傳承方姓香火之意願，及維護家庭生活和諧之目的，堪認
    聲請人維持母姓對其心理有不利之影響。從而，聲請人聲請
    變更其姓氏為父姓「方」，核與前揭法律規定尚無不合，應
    予准許，爰裁定如主文所示。
四、依非訟事件法第21條第1 項前段，裁定如主文。
中    華    民    國    99   年     4    月     21    日
                  家事法庭   法  官  曾明玉
以上正本係照原本作成。
如不服本裁定，應於送達後十日內向本院提出抗告狀，並繳納抗
告費新臺幣壹仟元。
                             書記官  張哲豪
中    華    民    國    99  年      4    月    21     日

司法院資訊處製作；財團法人民間司法改革基金會備份。
